臺灣臺南地方法院交通事件裁定　　　　100年度交聲字第440號
原處分機關　交通部公路總局嘉義區監理所臺南監理站
異　議　人
即受處分人　高嘉隆
上列異議人即受處分人因違反道路交通管理處罰條例案件，對於
交通部公路總局嘉義區監理所臺南監理站民國100年5月31日所為
之裁決處分（處分案號：嘉監南字第裁74-S00000000號）聲明異
議，本院裁定如下：
    主    文
原處分關於罰鍰新臺幣肆萬伍仟元部分撤銷。
上開撤銷部分，高嘉隆不罰。
    理    由
一、原處分意旨略以：異議人高嘉隆於民國98年11月15日0時22
    分許，酒後駕駛車牌號碼GFJ-172號重型機車，沿臺南市○
    區○○路由南向北行駛至該路136巷口前處，不慎駕車追撞
    前方對向車道由廖健宸駕駛之車牌326-DFE號重型機車而肇
    事，異議人受有臉部多處擦傷、左眉撕裂傷3公分、頭部外
    傷之傷害，本件經臺南市警察局第一分局（下稱舉發機關）
    警員到場處理並施以酒測，測得異議人呼氣酒精濃度高達
    0.88mg/L，顯已超過規定標準值0.25mg/L為由而予以製單舉
    發。嗣經原處分機關即交通部公路總局嘉義區監理所臺南監
    理站以其違規事證明確，依道路交通管理處罰條例第35條第
    1項第1款（原處分漏載第24條第1項第2款）及違反道路交通
    管理事件統一裁罰基準表之規定，裁處罰鍰新臺幣（下同）
    45,000元，吊扣駕駛執照24個月，並應參加道路交通安全講
    習等語。
二、聲明異議意旨略以：本件酒醉駕車違規部分業經檢察官為緩
    起訴處分，異議人並已向指定機構即臺南縣政府家庭教育中
    心社區生活營支付緩起訴處分金60,000元完畢，依照一事不
    二罰，請求撤銷原處分罰鍰部分之處分等語。
三、按汽車駕駛人，駕駛汽車經測試檢定有酒精濃度超過規定標
    準者，處15,000元以上60,000元以下罰鍰，並當場移置保管
    該汽車及吊扣其駕駛執照1年；因而肇事致人受傷者，並吊
    扣其駕駛執照2年；致人重傷或死亡者，吊銷其駕駛執照，
    並不得再考領，道路交通管理處罰條例第35條第1項第1款定
    有明文。又汽車駕駛人飲用酒類或其他類似物後其吐氣所含
    酒精濃度超過每公升0.25毫克以上者，不得駕車，道路交通
    安全規則第114條第2款復定有明文。
四、經查：
  (一)舉發機關以異議人於上揭時、地駕車，經施以酒測測得呼氣
    酒精濃度高達0.88mg/L，因已超過規定標準值0.25mg/L，而
    予以製單舉發，嗣經原處分機關裁處如前所述之裁罰等情，
    有舉發機關98年11月15日南市警交字第S00000000號舉發通
    知單及原處分機關100年5月31日嘉監南字第裁74-S00000000
    號裁決書各1份在卷可稽，且為異議人所不爭執，是此部分
    違規事實已可認定。又異議人因酒後駕車行為，經臺灣臺南
    地方法院檢察署檢察官認其所為係犯刑法第185條之3之公共
    危險罪，惟參酌刑法第57條所列事項及公共利益維護，認處
    以緩起訴較為適當，而依刑事訴訟法第253條之2第1項第4款
    規定，以98年度偵字第17671號緩起訴處分書命異議人向指
    定機構即臺南縣政府家庭教育中心社區生活營支付60,000元
    緩起訴處分金，且緩起訴期間自99年1月11日起至100年1月
    10日止等事實，經本院調取臺灣臺南地方法院檢察署98年度
    偵字第17671號（含99年度緩字第320號緩起訴執行卷宗）偵
    查卷查證屬實。
  (二)惟按95年2月5日生效之行政罰法第26條第1項規定，一行為
    同時觸犯刑事法律及違反行政法上義務規定者，依刑事法律
    處罰之。但其行為應處以其他種類行政罰或得沒入之物而未
    經法院宣告沒收者，亦得裁處之。究其立法目的，無非以一
    行為同時觸犯刑事法律及違反行政法上義務規定時，由於刑
    罰與行政罰同屬對不法行為之制裁，而刑罰之懲罰作用較強
    ，故依刑事法律處罰，即足資警惕時，實無一事二罰再處行
    政罰之必要，且刑事法律處罰，由法院依法定程序為之，較
    符合正當法律秩序，應予優先適用，但罰鍰以外之沒入或其
    他種類行政罰，因兼具維護公共秩序之作用，為達行政目的
    ，行政機關仍得併予裁處。
  (三)本件異議人上開酒駕行為，經檢察官依刑事訴訟法第253條
    之2第1項第4款規定為緩起訴處分，並命受處分人向公益團
    體捐款，受處分人係履行檢察官所為緩起訴處分命令，此等
    命令名義上雖非刑罰，但仍是一種特殊處遇措施，造成受處
    分人之財產減少，性質上亦屬剝奪人民財產權之處分，與刑
    事制裁無異，實質上為刑事處罰。故檢察官為緩起訴處分並
    命向公益團體捐款者，其捐款解釋上亦屬道路交通管理處罰
    條例第35條第8項所規定之罰金。而參諸違反道路交通管理
    事件統一裁罰基準表之規定，對於駕駛人駕駛重型機車，其
    吐氣所含酒精濃度超過每公升0.55毫克以上者，其最低應納
    罰鍰之數額為45,000元。查本件異議人在刑事部分，業經檢
    察官為緩起訴處分，並經檢察官命向臺南縣政府家庭教育中
    心社區生活營支付60,000元，異議人亦於99年3月22日履行
    上開緩起訴處分之負擔完畢一情，有臺灣銀行匯款申請書、
    臺南縣政府99年5月11日府教家字第0990113296號函併附緩
    起訴處分金收入清冊、臺灣高等法院被告前案紀錄表、臺灣
    臺南地方法院檢察署檢察官98年度偵字第17671號緩起訴處
    分書各1份附於上揭卷宗可憑，依前揭說明，本件受處分人
    即異議人之行政罰罰鍰部分，應不得再為裁處。
  (四)綜上所述，原處分機關就異議人所處罰鍰45,000元部分之行
    政裁罰，即有未洽，應由本院撤銷該部分處分並應為異議人
    不罰之諭知，以資適法。另原處分對異議人為吊扣駕駛執照
    24個月，並施以道路交通安全講習之處分部分，核無不當，
    且此部分異議人並未聲明異議，本院不予審究，附此敘明。
五、據上論斷，應依道路交通管理處罰條例第87條第2項、道路
    交通事件處理辦法第18條、第19條前段，裁定如主文。
中    華    民    國   100    年    12    月    21    日
                      交通法庭  法  官  黃聖涵
以上正本證明與原本無異。
如不服本裁定，應於收受送達後5日內向本院提出抗告狀。（應
附繕本）
                                書記官  吳揆滿
中    華    民    國   100    年    12    月    21    日